最高法院刑事判決　　　　　　　　　　　　　　　九十三年度台上字第五八一七號
　　上 　訴　 人　台灣高等法院台南分院檢察署檢察官
　　上訴人即被告　甲○○
　　　　　　　　　　　　　（另案在台灣台南監獄執行中）
右上訴人等因被告偽造貨幣等罪案件，不服台灣高等法院台南分院中華民國九十三年
六月八日第二審判決（九十二年度上訴字第六七八號，起訴案號：台灣嘉義地方法院
檢察署九十年度偵字第四七三五、四七八六、五０七八、五四六五號），提起上訴，
本院判決如左：
    主  文
原判決關於偽造國幣部分撤銷，發回台灣高等法院台南分院。
其他上訴駁回。
    理  由
甲、撤銷發回部分（即偽造國幣部分）
本件原判決撤銷第一審關於上訴人即被告甲○○偽造國幣部分不當之判決，改判此部
分仍論處被告甲○○共同意圖供行使之用，而偽造幣券，未遂罪刑，固非無見。
惟查：(一)、按證人、鑑定人依法應具結而未具結者，其證言或鑑定意見不得作為證據
；又法院就被告本人之案件調查共同被告時，該共同被告準用有關人證之規定，刑事
訴訟法第一百五十八條之三以及第二百八十七條之二分別定有明文。上開規定於民國
（下同）九十二年二月六日修正公布，並於同年九月一日施行。本件原判決於九十三
年五月二十五日上午審判時，已在上開修正刑事訴訟法公布施行之後，自應依修正後
之刑事訴訟程序審結，方始適法。原判決理由二｜(二)中援引同案共犯涂乾坤之供述，
作為認定被告甲○○構成偽造國幣未遂罪之證據，卻未依刑事訴訟法第一百五十八條
之三之規定命同案共犯涂乾坤具結，且亦未準用有關人證之規定予以調查，於法已難
謂無違。又原判決另援引同案共犯涂乾坤於警訊及偵查中之供述（原判決第七頁第七
行及倒數第一行），採為論處被告甲○○偽造國幣未遂罪刑之裁判立論基礎。然卻對
該證人於審判外傳聞之陳述，究竟符合何者法律上例外之規定，而得採為證據之理由
，亦未於判決內詳加論列及說明，自亦難謂為適法。(二)、再依卷附內政部警政署刑事
警察局鑑驗通知書（下稱鑑驗通知書）九十一年三月十二日刑鑑二二一七八三號函上
載鑑定結果壹、一之內容，扣案如原判決附表（下稱附表）四所示之ＨＰ彩色事務機
應為屬噴墨印表機（見九十年度訴字第六二九號卷第一宗第一一六頁）。而原判決於
理由內二｜(二)｜２項內卻誤載此為雷射印表機，已有未合，不無矛盾。又依上開鑑驗
通知書上就印文比對鑑定部分，因無法確認扣案之千元紙鈔係由附表四所示之彩色事
務機所製作，而就油墨比鑑部分僅認定為相似。惟此所謂相似之意義究係何指？是否
即指係由附表四所示彩色事務機所製作？在上開鑑驗通知書上並未具體說明。且就其
實驗之對照組觀之（詳見鑑驗通知書第三頁上之備考欄載敘），其對照組係使用ＥＰ
ＳＯＮ廠牌之印表機，鑑定出來之油墨並不相似。可見得否即可推論相似之油墨乃當
然為附表四所示之彩色事務機所製作，即非無疑。參諸本件扣案之偽造千元大鈔九十
四張係在同案共犯涂乾坤之租住處查獲，而扣案附表四所示之彩色事務機卻係於被告
甲○○之租住處查獲，兩者地點不一，顯然扣案之千元紙鈔是否即係附表四之彩色事
務機所製作，真相若何？尚欠明瞭，仍有待詳查究明。原審就此未深入詳查究明前，
即率認扣案之千元紙鈔係由附表四所示之彩色事務機所影印，尚嫌速斷。以上或為被
告甲○○上訴意旨所指摘，或為本院得依職權調查之事項，應認被告甲○○偽造國幣
部分有撤銷發回更審原因。
乙、駁回部分（即恐嚇取財部分）
按刑事訴訟法第三百七十六條所列各罪之案件，經第二審判決者，不得上訴於第三審
法院，為該法所明定。本件上訴人即被告甲○○另犯恐嚇取財未遂部分，原審係依刑
法第三百四十六條第三項、第一項之恐嚇取財未遂規定論處罪刑，查該條係刑事訴訟
法第三百七十六條第六款之案件。依首開說明，既經第二審判決，自不得上訴於第三
審法院，被告就此部分猶復提起上訴，顯為法所不許，應予駁回。
據上論結，應依刑事訴訟法第三百九十五條前段、第三百九十七條、第四百零一條，
，判決如主文。
中　　　華　　　民　　　國　　九十三　　年　　 十一 　　月　　　四　　　日
                              最高法院刑事第十庭
                                  審判長法官  呂　潮　澤
                                        法官  吳　昆　仁
                                        法官  孫　增　同
                                        法官  吳　昭　瑩
                                        法官  黃　正　興
      右正本證明與原本無異
                                              書  記  官
中　　　華　　　民　　　國　　九十三　　年　　 十一 　　月　　 十二 　　日
                                                                        Ｖ
